最高法院民事裁定                              八十六年度台上字第二九三五號
    上 訴 人  甲○○○
    被上訴人  乙 ○ ○
右當事人間請求確認抵押權不存在等事件，上訴人對於中華民國八十五年十月七日臺
灣高等法院臺中分院第二審判決（八十五年度上更(二)字第四七號），提起上訴，本院
裁定如左：
    主  文
上訴駁回。
第三審訴訟費用由上訴人負擔。
    理  由
按對於第二審判決上訴，非以其違背法令為理由，不得為之。民事訴訟法第四百六十
七條定有明文。依同法第四百六十八條規定，判決不適用法規或適用不當者，為違背
法令。而判決有同法第四百六十九條所列各款情形之一者，為當然違背法令。是當事
人提起上訴，如依民事訴訟法第四百六十八條規定，以第二審判決有不適用法規或適
用法規不當為理由時，其上訴狀或理由書應有具體之指摘，並揭示該法規之條項或其
內容。若係成文法以外之法則，應揭示該法則之旨趣。倘為司法院解釋或本院之判例
，則應揭示該判解之字號或其內容。如以民事訴訟法第四百六十九條所列各款情形為
理由時，其上訴狀或理由書，應揭示合於該條款之事實。上訴狀或理由書如未依此項
方法表明，或其所表明者，顯與上開法條規定之情形不相符合時，即難認為已對第二
審判決之違背法令有具體之指摘，其上訴自難認為合法。本件上訴人對第二審判決提
起上訴，經核其上訴理由狀所載內容，無非仍就原審取捨證據、認定事實及解釋契約
之職權行使，指摘其為不當，而未具體說明本件影響判決結果之重要事項，即原判決
認定：上訴人係經由同案已判決確定之被告林麗珠之介紹，借款與訴外人吳白招，
且吳白招先以其夫吳木堂之支票調借，嗣再以被上訴人名義之系爭本票換回，及設
定抵押，被上訴人並無向上訴人借款或授權吳白招持有關文件以其名義簽發系爭本
票及設定抵押權一節，有何不適用法規或適用法規不當之情形，並揭示該法規之條項
或其內容，及合於民事訴訟法第四百六十九條所列各款之事實，難認對該判決之如何
違背法令已有具體之指摘，依首揭說明，應認其上訴為不合法。至民事訴訟法第二百
四十七條所謂即受確認判決之法律上利益，只須法律關係之存否不明確，致原告在私
法上之地位有受侵害之危險，而此項危險得以對於被告之確認判決除去者，即屬相當
。本件被上訴人主張上訴人執有以伊名義簽發之系爭本票係出於偽造，致伊在私法上
之地位有受侵害之危險，因而對上訴人提起確認本票債權不存在之訴，自非法所不許
，上訴人指其無即受確認判決之法律上利益，容有誤會，附此敘明。
據上論結，本件上訴為不合法，依民事訴訟法第四百八十一條、第四百四十四條第一
項、第九十五條、第七十八條，裁定如主文。
中      華      民      國    八十六    年      九      月      十八    日
                              最高法院民事第六庭
                                  審判長法官  蕭  亨  國
                                        法官  吳  正  一
                                        法官  鄭  三  源
                                        法官  楊  隆  順
                                        法官  陳  淑  敏
      右正本證明與原本無異
                                              書  記  官
中      華      民      國    八十六    年      九      月      三十    日
